臺灣板橋地方法院刑事判決　　　　　　　　　　　　九十一年度訴字第一九四七號
　　公　訴　人　臺灣板橋地方法院檢察署檢察官
　　被　　　告　呈駿工程有限公司
　　兼代　表人　丙○○　女　四.
　　被　　　告　甲○○　男　三.
右列被告因過失致死等案件，經檢察官提起公訴 (九十一年度偵字第一四六七二號)
，本院判決如左：
    主  文
呈駿工程有限公司其負責人違反雇主對防止有墜落之虞之作業場所所引起之危害，應
有符合標準之必要安全衛生設備之規定，發生死亡之職業災害，科罰金新臺幣伍萬元
。
丙○○、甲○○從事業務之人，因業務上之過失致人於死，各處有期徒刑肆月，如易
科罰金，均以佰元折算壹日，各緩刑貳年。
    事  實
一、丙○○係設於臺北縣三芝鄉福德村土地公埔七一號，專事承包土木工程之呈駿工
    程有限公司（下稱呈駿公司）經營負責人；甲○○則係該公司聘請之挖土機司機
    ，均為從事業務之人。因承攬台北縣五股鄉○○○○○路二段二巷路面加封及德
    泰區零星工程」之宗逸營造有限公司將該工程中之水溝部分轉包予呈駿公司，民
    國九十一年二月二十三日十時許，丙○○帶領該公司僱用之挖土機司機甲○○、
    工人葉隆國在臺北縣五股鄉○○路○段二巷三○號前，施作承攬之水溝部分工程
    ，於進行防止開挖之排水溝因垂直開挖地面土石繼續坍落而置放擋土之鋼鈑時，
    丙○○應注意設置可防止「鋼鈑」墜落、崩塌之作業場所引起之危害之必要安全
    衛生設備，並應注意於從事水溝擋土作業時，應指派專人決定作業方法及督導勞
    工使用安全帽；甲○○則應注意在未完成鋼鈑固定前，不得任意解開挖土機連結
    鋼鈑之釣索，且依當時情況，均無不能注意情事。詎丙○○竟未設置防止「鋼鈑
    」墜落、崩塌之作業場所所必要之安全衛生設備，且未指派專人指揮作業；而甲
    ○○於駕駛挖土機置放鋼鈑過程中，亦未注意置放在溝內之鋼鈑另以木條確實支
    撐穩固，即將挖土機自鋼鈑移開，致未戴安全帽之葉隆國在排水溝中作業時，遭
    尚未穩固安置長約五．五公尺、寬約一．八四公尺、重約二噸之鋼鈑倒落擊中，
    而受有頭部外傷、肋骨骨折、顱內出血、血胸、氣胸，經送醫急救，延至同日十
    二時十八分不治死亡。
二、案經台灣板橋地方法院檢察署檢察官自動檢舉偵查起訴。
    理  由
一、右揭事實，業據被告丙○○坦承不諱；訊據被告甲○○亦坦承駕駛挖土機將鋼鈑
    放入排水溝，惟否認有何過失致死犯行，辯稱：當時吊鋼鈑時由被害人葉隆國及
    被告丙○○各扶一邊，由其駕駛挖土機將鋼鈑放進水溝，嗣被告丙○○離開，被
    害人告知已好了，其再將挖土機移離鋼鈑，後來吊鋼鈑之鋼索才掉下來，而鋼鈑
    係其將挖土機移開後，逾五分鐘後始倒下云云。經查：
（一）本件被害人與被告甲○○同受呈駿公司負責人即被告丙○○僱傭，於前開時地
      施作防止開挖排水溝旁土石坍落而置放擋土之鋼鈑工程時，被告丙○○未設置
      防止「鋼鈑」墜落、崩塌之作業場所所必要之安全衛生設備，且未指派專人決
      定作業方法及督導被害人使用安全帽等事實，業據被告丙○○坦承在卷；又本
      件被害人係因於施作前開工程時遭原擬擋土之鋼鈑倒下砸中，致受有頭部外傷
      、肋骨骨折、顱內出血、血胸、氣胸致死，並經台灣板橋地方法院檢察署檢察
      官督同檢驗員相驗屬實，製有勘驗筆錄、相驗屍體證明書、驗斷書各乙份及現
      場照片八幀、相驗照片十四幀在卷可憑。
（二）次查，於前述排水溝設置預防兩旁土石坍落之鋼鈑時，鋼鈑除由挖土機就定位
      ，並需另以木條加以固定支撐，並經被告丙○○供述在卷，且有嗣後以木條固
      定之照片二張在卷可稽（見台灣板橋地方法院檢察署九十一年度相字第三○九
      號卷─以下簡稱相字卷第六四頁）；惟由前述案發照片以觀，則未見本件鋼鈑
      有以木條固定之痕跡。而據被告丙○○所述：「當時是用挖土鎮機把鋼鈑吊到
      水溝固定，當時挖土機吊鋼鈑的時候，我跟死者一個人各扶鋼鈑一邊，那時我
      看鋼鈑已經放在水溝了，但是挖土機勾子還沒有離開鋼鈑，後來我去拿掃把要
      掃地，我回過頭時鋼鈑就掉下來了。：（問：拿掃把經過多久？）差不多五、
      六分鐘，後來我回來看到鋼鈑已經掉下來，當時被告李人在挖土機上面。：：
      我離開鋼鈑去掃地時，葉隆國正要架固定鋼鍛之木條，當時挖土機還沒離開鋼
      鈑。」等情（本院九十一年十月三十一日審判筆錄第四至六頁）；參酌證人乙
      ○○即台北縣蘆洲分局五股分駐所警員於偵審中證述：「我去時蔡（丙○○）
      已隨救護車離去，李政現場說『脫鉤了』：我到現場時李（政文）有說，可能
      是怪手勾子去碰到的，才會說脫鉤了」（見相字卷第四一頁倒數第一、二行及
      其背面第四、五行）、「當時被告李說已經脫勾了，他是說鋼板沒有弄好時就
      已經脫勾了：」（見本院同上審判筆錄第六頁第一行）等語；及被告甲○○不
      否認確有脫勾情事，惟辯稱：脫勾時鋼鈑已放好云云，可見被告甲○○所駛挖
      土機應在被害人尚未以木條固定妥鋼鈑時，即有脫勾情事，因該鋼鈑猶未固定
      ，始會倒下砸中被害人甚明，是被告甲○○所辯，要無可採。
（三）按「雇主對左列事項應有符合標準之必要安全衛生設備：五、防止有墜落、崩
      塌等之虞之作業場所引起之危害。」勞工安全衛生法第五條第一項第五款定有
      明文；又「雇主僱用勞工從事擋土支撐之構築作業，應選任擋土支撐作業主管
      ，辦理下列事項：一、決定作業方法，直接指揮作業。：三、監督勞工使用安
      全帽或安全帶。」營造安全衛生設施標準第七十四條第一項第一款、第三款亦
      分別著有規定。被告丙○○既為勞工安全衛生法所規定之雇主，所營呈駿公司
      承攬前開排水溝工程於右揭時地僱傭被害人施工時，自應詳予注意對防止該場
      所引起危害應有上述符合標準之必要安全設備及措施，其竟疏未注意而未設置
      防止墜落、崩塌之作業場所引起之危害之預備作業，亦未設置選任專任擋土支
      撐作業主管，及督導勞工佩戴安全帽等安全衛生防護具之使用，被告丙○○顯
      然違反前揭勞工安全衛生法之規定，有行政院勞工委員會北區勞動勞工局檢查
      所九十一年五月三十日勞北檢字第○九一一○○六五六七○號函附之職業災害
      檢查報告書一份在卷可憑（見相字卷第六一至七三頁）；又被告甲○○於設置
      前開鋼鈑時，未確認鋼鈑業已固定，即將挖土機駛離開該鋼鈑，且依事發當時
      客觀情況，又無不能注意之情事，詎被告丙○○、甲○○竟疏未注意，致被害
      人遭尚未固定之鋼板砸中死亡，其等皆有過失；且其等過失與被害人死亡間有
      相當因果關係，均堪認定。
三、被告丙○○係從事工程業務之人，違反勞工安全衛生法第五條第一項第五款雇主
    對於防止有墜落之虞作業場所引起之危害，應有符合標準之必要安全設備之規定
    ，致生死亡災害，係犯勞工安全衛生法第三十一條第一項之罪及刑法第二百七十
    六條第二項之業務過失致死罪。又被告呈駿公司為法人，亦違反上開勞工安全衛
    生法第五條第一項第五款之規定，因而生同法第二十八條第二項第一款之死亡災
    害，依勞工安全衛生法第三十一條第二項規定，應依該條第一項所定之罰金刑論
    處；又被告甲○○係從事挖土機操作業務之人，因其前開過失，使被害人遭倒下
    之鋼鈑擊中，而致死亡，亦係犯刑法第二百七十六條第二項之業務過失致死罪。
    被告丙○○所犯勞工安全衛生法第三十一條第一項之罪與刑法第二百七十六條第
    二項之罪，係一行為觸犯數罪名之想像競合犯，應從一重之刑法第二百七十六條
    第二項之罪處斷（最高法院八十七年六月十六日八十七年度第六次刑事庭會議決
    議意旨參照）。爰審酌被告丙○○、甲○○等過失程度、造成職業災害之損害及
    犯罪後已與被害人家屬達成和解，與其等犯後態度等一切情狀，與被告呈駿公司
    分別量處如主文所示之刑，被告丙○○、甲○○部分，並諭知易科罰金之折算標
    準，以資懲儆。末查，被告丙○○、甲○○均未曾受有期徒刑以上刑之宣告，有
    臺灣高等法院檢察署刑案紀錄簡覆表各一紙在卷可按，渠等偶因一時失誤致犯本
    罪，經此偵、審程序之教訓後，當知警惕而無再犯之虞，本院因認前開所宣告之
    刑以暫不執行為適當，爰各宣告緩刑二年，用啟自新，以勵來茲。
據上論斷，應依刑事訴訟法第二百九十九條第一項前段，勞工安全衛生法第三十一條
第一項、第二項，刑法第十一條前段、第二百七十六條第二項、第五十五條、第四十
一條第一項前段、第七十四條第一款，罰金罰鍰提高標準條例第一條前段、第二條，
判決如主文。
本案經檢察官林珮菁到庭執行職務。
中    華    民    國      九十一    年      十一      月    十四      日
                                      臺灣板橋地方法院刑事第五庭
                                          法  官  林  玫  君
右正本證明與原本無異
如不服本判決應於送達後十日內向本院提出上訴狀
                                          書記官  許  清  秋
中    華    民    國      九十一    年      十一      月    二十一    日
附錄本案論罪科刑法條全文
勞工安全衛生法第三十一條：
違反第五條第一項或第八條第一項之規定，致發生第二十八條第二項第一款之職業災
害者，處三年以下有期徒刑、拘役或科或併科新台幣十五萬元以下罰金。
法人犯前項之罪者，除處罰其負責人外，對該法人亦科以前項之罰金。
刑法第二百七十六條
因過失致人於死者，處二年以下有期徒刑、拘役或二千元以下罰金。
從事業務之人，因業務上之過失犯前項之罪者，處五年以下有期徒刑或拘役，得併科
三千元以下罰金。
